【裁判字號】    95,易,129
【裁判日期】    951218
【裁判案由】    竊盜等
【裁判全文】
臺灣臺南地方法院刑事判決               95年度易字第129號
公  訴  人  臺灣臺南地方法院檢察署檢察官
被      告  庚○○
                    現於臺灣嘉義監獄執行中
被      告  乙○○
被      告  辛○○
上列被告因竊盜等案件，經檢察官提起公訴（94年度營偵字第
489號），本院判決如下：
    主  文
乙○○連續搬運贓物，處有期徒刑月，如易科罰金，以新臺幣
玖佰元即銀元佰元折算壹日。
辛○○犯毀壞門扇竊盜罪，處有期徒刑捌月。
庚○○無罪。
    事  實
一、乙○○明知黃暢哲（已死亡，另由檢察官為不起訴之處分）
    所欲載往販賣之鐵板3塊（每塊長度約221公分、寬度約124
    公分，厚度約2公釐，重量約46公斤），是黃暢哲與己○○
    （己○○涉犯竊盜罪嫌部分，因曾經判決確定另由檢察官為
    不起訴之處分）竊自台電公司所有，位於台南縣學甲鎮省道
    台19線宅港橋下急水溪南岸橋下，用以覆蓋該橋下電力管線
    之鐵板，乙○○仍基於搬運贓物之概括犯意，先於民國94年
    3月中旬某日，與黃暢哲以黃暢哲所有車號TM─8848號白色
    自小貨車，運往台南縣麻豆鎮麻口里麻豆口54之5號「益昌
    舊貨商行」，由黃暢哲以每塊新台幣（下同）1748元之價格
    售與不知情之丁○○。黃暢哲、己○○又於同年4月初某日
    ，再次前往上址竊取相同之鐵板2塊及鐵勾（竊取數目不詳
    ，惟查獲時共扣押鐵勾23支），得手後復由黃暢哲與知情之
    乙○○，共同以上開自小貨車將鐵板2塊運往「益昌舊貨商
    行」，以相同價格出售。
二、辛○○係台南縣鹽水鎮○○里○○路23號「梁鳴工業有限公
    司」（下稱梁鳴公司）離職員工，竟意圖為自己不法之所有
    ，於94年2月21日凌晨某時許，以不明工具（未扣案）撬壞
    上址公司辦公室鋁門窗的門鎖後，潛入竊取該公司所有電腦
    主機、螢幕、除濕機各1台，及零錢現金1000元等財物。得
    手後將竊得之電腦主機，持向庚○○處，欲換取毒品海洛因
    ，惟因庚○○對電腦不熟悉，且辛○○所帶去之電腦主機無
    電源線可供測試能否使用，庚○○乃未同意交換毒品，而將
    其本身施用只剩毒品殘渣之2包第1級毒品海洛因殘渣袋送與
    辛○○施用。嗣經警於94年4月7日，持本院核發之搜索票，
    前往庚○○位於臺南縣下營鄉紅毛里紅毛厝1之4號住處，當
    場扣得電腦主機1台、鐵勾23支及毒品（所涉毒品案件另由
    檢察官偵辦）等物，並循線前往「益昌舊貨商行」起獲上開
    遭竊鐵板2塊（責付由不知情之丁○○保管中），而悉上情
    。
三、案經台南縣警察局學甲分局報請臺灣臺南地方法院檢察署檢
    察官偵查起訴。
    理  由
壹、有罪部分
一、訊據被告乙○○對上開與黃暢哲搬運贓物之事實已坦承不諱
    ，核與證人丁○○證稱都是被告與黃暢哲2人一同前去販賣
    鐵板等語相符，且黃暢哲所竊取之鐵板確為告訴人台電公司
    所有乙節，亦經告訴代理人丙○○於警詢指訴歷歷，並有贓
    證物責付保管單、證人丁○○指認被告乙○○及黃暢哲之照
    片存卷可稽。事證明確，被告乙○○搬運贓物犯行堪以認定
    ，應依法論科。另證人己○○雖於本院審理中證稱是其與黃
    暢哲、乙○○3人共同前去竊取鐵板等語，惟查，其於偵查
    中則僅證稱是黃暢哲去行竊，並無提及被告乙○○有共同行
    竊之事（見偵查卷第43、44頁）。又證人己○○證稱第1次
    是其與黃暢哲一起去「益昌舊貨商行」販賣所竊得之鐵板，
    但此顯與被告乙○○及證人丁○○所述不合。再證人己○○
    證稱其等所竊得之物換的是其和黃暢哲施用的海洛因，而庚○○會拿安非他命請乙○○及伊女友施用云云，然既是3人
    共同行竊，何以獨有乙○○未分得任何好處？只能靠庚○○
    請伊施用安非他命！如此，被告乙○○焉肯冒著被判刑之危
    險共同行竊？故證人己○○所證被告乙○○亦共同參與行竊
    乙節，不僅與常情有違，同時與證人所證也不相符合，當不
    足據以作為被告乙○○涉嫌共同行竊之證據，併予說明。
二、又訊據被告辛○○固坦承有拿梁鳴公司電腦主機1台前去庚○○住處欲換取毒品乙節，惟矢口否認有何竊盜犯行，辯稱
    ：電腦是在公司附近的廟撿到的，伊不曉得那個是贓物，撿
    到時，看起來那些電腦是舊的，伊認為是別人不要的，這情
    形也沒有人看到等語。經查，本件扣案電腦確是梁鳴公司所
    失竊者，業經證人甲○○即梁鳴公司經理到庭證陳無誤，且
    有該電腦中列印下來的梁鳴公司「飲用水純化改善工程企畫
    書」1件可證。另依證人甲○○所證被告離職後並無東西仍
    置放公司內，而被告辛○○居住台南縣下營鄉，梁鳴公司則
    設於台南縣鹽水鎮，兩者相距甚遠，被告何以無緣無故前往
    梁鳴公司附近？且如此巧合，被告適於梁鳴公司失竊後，即
    在梁鳴公司附近拾獲梁鳴公司的電腦？再證人甲○○證稱：
    「（檢察官問：共有幾個抽屜？）18個。（檢察官問：是否
    全部被翻動過？）沒有印象，印象中有一個抽屜是被撬開，
    就是放置零錢的那個抽屜，其他沒有放置零錢的，就沒有被
    動過。」等語（見本院卷第125頁）梁鳴公司內有如此多抽
    屜，竊賊如非熟知公司內部情況之人，焉能準確知道哪1個
    抽屜內有金錢，而不是所有抽屜都大肆搜尋一番？況被告所
    辯電腦是撿到乙節又無任何憑據可資佐證，自難採信。此外
    ，復有台南縣警察局學甲分局拍攝之現場照片1張（電腦主
    機）、被告所稱拾獲電腦處所照片2張及贓物領據1紙可證。
    本件事證已臻明確，被告所辯純屬畏罪卸責之詞，不足採信
    ，被告犯行已堪予認定，應依法論科。
三、核被告乙○○所為，係犯刑法第349條第2項之搬運贓物罪；
    被告辛○○所為，係犯同法第321條第1項第2款之毀壞門扇
    加重竊盜罪。又刑法第56條連續犯之規定，業於94年1月7日
    修正公布刪除，並於95年7月1日施行，則被告乙○○之犯行
    ，因行為後新法業已刪除連續犯之規定，此刪除雖非犯罪構
    成要件之變更，但顯已影響行為人刑罰之法律效果，自屬法
    律有變更，依新法第2條第1項前段規定，比較新、舊法結果
    ，仍應適用較有利於被告之行為時法律即舊法論以連續犯（
    最高法院95年第8次刑事庭會議決議參照）。則被告乙○○
    先後2次搬運贓物犯行，時間緊接，犯罪構成要件相同，顯
    係基於概括犯意反覆為之，為連續犯，應依修正前刑法第56
    條規定論以一罪，並加重其刑。爰分別審酌被告2人犯罪之
    動機、目的、手段、所生危害及被告乙○○犯後坦承犯行態
    度良好，而被告辛○○犯後始終否認犯行飾詞狡辯等一切情
    狀，各量處如主文所示之刑，被告乙○○部分並諭知易科罰
    金之折算標準，以資懲儆。又按行為後法律有變更者，適用
    行為時之法律。但行為後之法律有利於行為人者，適用最有
    利於行為人之法律，刑法第2條第1項定有明文。本件被告乙○○犯罪時之刑法第41條第1項前段規定：「犯最重本刑為5
    年以下有期徒刑以下之刑之罪，而受6個月以下有期徒刑或
    拘役之宣告，因身體、教育、職業、家庭之關係或其他正當
    事由，執行顯有困難者，得以1元以上3元以下折算一日，易
    科罰金。」又被告行為時之易科罰金折算標準，修正前罰金
    罰鍰提高標準條例第2條前段（現已刪除）規定，就其原定
    數額提高為100倍折算1日，則本件被告行為時之易科罰金折
    算標準，應以銀元300元折算1日，經折算為新臺幣後，應以
    新臺幣900元折算為1日。惟95年7月1日修正公布施行之刑法
    第41條第1項前段則規定：「犯最重本刑為五年以下有期徒
    刑以下之刑之罪，而受六個月以下有期徒刑或拘役之宣告者
    ，得以新臺幣一千元、二千元或三千元折算一日，易科罰金
    。」比較修正前後之易科罰金折算標準，以95年7月1日修正
    公布施行前之規定，較有利於被告乙○○，則應依刑法第2
    條第1項前段，適用修正前刑法第41條第1項前段規定，定其
    折算標準。
貳、無罪部分
一、公訴意旨略以：庚○○、己○○、黃暢哲基於意圖為自己不
    法所有之犯意聯絡，共同連續加重竊盜如下：(1)、先由己○○、黃暢哲共同於94年3月中旬某日，駕駛車號TM─8848號
    白色自小貨車，前往台灣電力股份有限公司（下稱台電公司
    ）位於台南縣學甲鎮省道台19線宅港橋下急水溪南岸橋下，
    以客觀上得作為兇器使用之扳手（未扣案）拆卸，竊取台電
    公司所有用以覆蓋該橋下電力管線之鐵板3塊（每塊長度約
    221公分、寬度約124公分，厚度約2公釐，重量約46公斤）
    及用以固定鐵板螺絲孔用之白鐵製鐵勾（每支長度約55公分
    ，彎徑約19公分，圓徑約8.52公釐，竊取數目不詳），得手
    後由黃暢哲夥同明知是贓物之乙○○，共同以上開自小貨車
    運往台南縣麻豆鎮麻口里麻豆口54之5號「益昌舊貨商行」
    ，以每塊新台幣（下同）1748元之價格售予不知情之丁○○
    。(2)、復於同年4月初某日，再次前往上址，以相同手法，
    竊取相同之鐵板2塊及鐵勾（竊取數目不詳，惟查獲時共扣
    押鐵勾23支），得手後一樣由黃暢哲、乙○○，共同以上開
    自小貨車運往「益昌舊貨商行」，以相同價格出售，前後所
    竊5塊鐵板共計得款8740元，鐵勾部分則因丁○○未收購而
    置於庚○○住處。又庚○○明知辛○○所攜往其住處之電腦
    等物，乃辛○○竊自梁鳴公司之贓物，仍予以收受並兌換2
    包1級毒品海洛因，因認涉犯刑法第321條第1項第3款之攜帶
    兇器加重竊盜罪及同法第349條第1項之收受贓物罪嫌云云。
二、按犯罪事實，應依證據認定之，無證據不得認定其犯罪事實
    ；又不能證明被告犯罪者，應諭知無罪之判決，刑事訴訟法
    第154條第2項、第301條第1項分別定有明文。次按事實之認
    定，應憑證據，如未能發現相當證據，或證據不足以證明，
    自不能以推測或擬制之方法，為裁判基礎；認定不利於被告
    之事實，須依積極證據，苟積極證據不足為不利於被告之事
    實認定時，即應為有利於被告之認定，更不必有何有利之證
    據；又認定犯罪事實所憑之證據，雖不以直接證據為限，間
    接證據亦包括在內；然而無論直接或間接證據，其為訴訟上
    之證明，須於通常一般之人均不致有所懷疑，而得確信其為
    真實之程度者，始得據為有罪之認定。最高法院40年台上字
    第86號、30年上字第816號、76年台上字第4986號分別著有
    判例可資參照。
三、本件公訴意旨認被告庚○○涉犯前揭加重竊盜罪及收受贓物
    罪嫌，無非係以台電公司所失竊之白鐵製鐵勾及梁鳴公司之
    電腦均是在被告住處發現為據。訊據被告庚○○則堅決否認
    有何竊盜及收受贓物犯行，辯稱：伊不知道鐵板等物黃暢哲
    他們從何處偷來的，伊拿自己的錢加上黃暢哲他們賣鐵板等
    物的錢合在一起去買海洛因，這樣比較便宜。辛○○的電腦
    是拿來要賣給我，但是伊不會使用電腦，所以沒有買，辛○○就丟在伊家那邊等語。
四、經查，本件竊盜案之正犯黃暢哲於警詢中並未陳稱被告庚○○有參與行竊之行為，而另一竊盜正犯己○○於本院審理中
    除否認與庚○○共同行竊外，並證稱是其與黃暢哲、乙○○
    （乙○○部分不足採信，已如前述）共同竊取者，同時結證
    稱：「其實，黃暢哲等人會將該些物品載運到庚○○家，主
    要是要換取毒品，剛剛庚○○在庭，我不便陳述。」、「（
    審判長問：如何以白鐵製鐵勾、鐵板計價換取毒品？）約計
    送去的鐵板、白鐵製鐵勾重量後，大約是如果有壹佰公斤的
    重量，以市價計算約可賣得三千五百元，就可以先換取三包
    的海洛因。將東西載送到庚○○後，先拿毒品，隔日我們再
    去將該些鐵板等物載送去賣等語（見本院卷第84、88、89頁
    ）足徵被告庚○○應未參與竊盜犯行。再己○○另結證稱：
    「（審判長問：為何沒有將白鐵製鐵勾送到舊貨商行去販賣
    ？）可能是漏載了，因為白鐵製鐵勾沒有什麼重量，也不能
    賣得什麼價值，可能疏忽漏載了。」等語（見本院卷第91頁
    ）參以黃暢哲等須自行將載往被告處估價之贓物拿去舊貨商
    行變賣，殊與一般收受贓物者乃收受之人處理或變賣贓物之
    情形不同，可見被告庚○○應無收受該贓物鐵板或白鐵勾之
    意。至於辛○○載往被告庚○○處之電腦固為贓物，但證人
    辛○○已供稱：「（檢察官問：你於警詢陳述持電腦向庚○○換取海洛因，換取多少量的海洛因？）有想要換，但是庚○○（乙○○3字應係贅言）說該電腦不知道是否損壞，沒
    有答應，就將其自己施用剩餘的兩小袋海洛因給我。」等語
    （見本院卷第129頁）；又結證稱：「（審判長問：既然庚○○要你搬回去，為何沒有搬走？）我想說沒有電線和配件
    ，所以就先拿著他給我的那兩小包海洛因回家施用，電腦就
    放在那邊沒有去動。」等語（見本院卷第142頁），證人辛○○所證和被告所辯互核相符。再電腦乃屬精密之電子設備
    ，收受之目的無非要換取金錢，自當妥為放置，然參以卷附
    電腦查獲之位置，乃任意與其他雜物舊貨一同放置（見警卷
    第86頁），因此，證人辛○○所言是其暫時任意放置被告庚○○住處乙節應屬真實，被告所辯未收受贓物等語可堪採信
    。
五、綜上所述，公訴意旨所舉證據既尚不足認定被告有共同竊盜
    及收受贓物犯行，此外，復查無其他積極證據足資證明被告
    確有前揭犯行，揆諸首開說明，被告犯罪尚屬不能證明，應
    為無罪之諭知。
據上論斷，應依刑事訴訟法第299條第1項前段、第301條第1項，
刑法第2條第1項前段、修正前刑法第56條、刑法第321條第1項第
2款、第349條第2項、修正前刑法第41條第1項前段，刑法施行法
第1條之1、修正前罰金罰鍰提高標準條例第2條，判決如主文。
本案經檢察官戊○○到庭執行職務。
中    華    民    國    95    年    12    月    18    日
                  刑事第八庭    審判長法  官  彭喜有
                                      法  官  王慧娟
                                      法  官  李東柏
以上正本證明與原本無異。
如不服本判決應於送達後10日內向本院提出上訴狀。
                                      書記官  黃傳鈞
中    華    民    國    95    年    12    月    19    日
附錄本案論罪科刑法條全文
中華民國刑法第321條第1項第2款：
犯竊盜罪而有左列情形之一者，處6月以上、5年以下有期徒刑：
一  於夜間侵入住宅或有人居住之建築物、船艦或隱匿其內而犯
    之者。
二  毀越門扇、牆垣或其他安全設備而犯之者。
三  攜帶兇器而犯之者。
四  結夥三人以上而犯之者。
五  乘火災、水災或其他災害之際而犯之者。
六  在車站或埠頭而犯之者。
中華民國刑法第349條第2項：
搬運、寄藏、故買贓物或為牙保者，處5年以下有期徒刑、拘役
或科或併科1千元以下罰金。
因贓物變得之財物，以贓物論。


司法院資訊處製作；財團法人民間司法改革基金會備份。
